【裁判字號】    89,判,2938
【裁判日期】    891013
【裁判案由】    營業稅
【裁判全文】
最  高  行  政  法  院  判  決                  八十九年度判字第二九三八號
    原      告  新安運輸股份有限公司
    代  表  人  甲○○
    被      告  高雄市稅捐稽徵處
    代  表  人  洪東煒
右當事人間因營業稅事件，原告不服財政部中華民國八十八年八月四日台財訴第00
0000000號再訴願決定，提起行政訴訟。本院判決如左︰
    主  文
原告之訴駁回。
訴訟費用由原告負擔。
    事  實
緣原告於八十五年十一月、十二月依規定按當年度（八十五年度）不得扣抵比例調整
稅額，因調整時計算錯誤，致逃漏營業稅新台幣（以下同）一五九、七五八元，經被
告於八十六年三月十五日查獲，除核定補徵營業稅一五九、七五八元（已於八十六年
三月二十二日報繳）外，並按所漏稅額裁處一倍罰鍰計一五九、七五八元。原告不服
，申請復查，未獲變更，提起訴願，遭駁回，提起再訴願，經財政部決定將訴願決定
及原處分關於科處罰鍰部分均撤銷，由被告另為處分；其餘再訴願駁回（關於補徵營
業稅部分）。原告就關於補徵營業稅部分仍未甘服，遂提起本行政訴訟。茲摘兩造
訴辯意旨於次：
原告起訴意旨略謂：原告係屬專營應稅勞務之營業人，於八十五年六月十日始有第一
筆股利收入，始成為兼營之營業人，即使依再訴願決定之理由，原告「未於當年度中
成為兼營免稅貨物之營業人」，亦應屬「兼營免稅勞務之營業人」，依再訴願決定意
旨，原告當年度應免辦調整。否則，若原告非屬兼營免稅貨物或勞務之營業人，即不
適用「兼營營業人營業稅額計算辦法」，則更無應辦理調整稅額一事。因此原告申報
之八十五年一月至十二月「兼營營業人營業稅額調整計算表」應註銷作廢，原告於八
十六年三月二十二日已繳納之本稅一五九、七五八元暨滯納金及利息合計一八四、九
一二元，亦應加計有關利息退還。請將原處分及一再訴願決定關於補徵營業稅部分併
予撤銷等語。
被告答辯意旨略謂︰一、原告因八十五年六月有筆免稅銷售額收入（即現金股利），
於報繳八十五年最後一期營業稅時，按當年度不得扣抵比例計算調整稅額，俾併同該
期營業稅額辦理申報繳納，惟於套入計算公式後，因未依「先乘除後加減」之原則計
算，而以「先減除後乘可扣抵率」為之，結果使該年底調整後原應補稅三二、二○○
元誤算為應退稅額一二七、五五八元，導致漏繳營業稅一五九、七五八元，經被告之
三民分處於八十六年三月十五日查獲，取有兼營營業人營業稅額調整計算表及坦承計
算錯誤之承諾書等附卷可稽，違章事實，足堪認定。又本案確係因調整時計算錯誤，
縱無故意亦難謂無過失，依司法院釋字第二七五號解釋意旨，原告即應受處罰，是原
處分核定補徵營業稅一五九、七五八元，並無不合。二、按「兼營營業人於年度中開
始營業，其當年度實際營業期間未滿九個月者，當年度免辦調整，俟次年度最後一期
比照前二項規劃調整之。」為兼營營業人營業稅額計算辦法第七條第三項所規定。本
件原告係於八十五年當年度六月十日取得系爭股利收入，該筆收入為原告所投資之公
司八十四年度盈餘分配，顯然原告於此之前即成為兼營免稅貨物或勞務之營業人，核
與上開「於年度中開始營業」免辦調整之要件不符，是原告自應依兼營營業人營業稅
額計算辦法第七條第一項規定，於報繳八十五年度最後一期營業稅時，按當年度不得
扣抵比例調整稅額後，併同最後一期（十一、十二月）營業稅額辦理繳納。故其主張
，無非誤解法令，殊不足採。原處分及所為復查、訴願、再訴願決定並無違誤，請求
判決駁回原告之訴等語。
    理  由
按「營業人因兼營第八條第一項免稅貨物或勞務，或因本法其他規定而有部分不得扣
抵情形者，其進項稅額不得扣抵銷項稅額之比例與計算辦法，由財政部定之。」、「
兼營營業人於報繳當年度最後一期營業稅時，應按當年度不得扣抵比例調整稅額後，
併同最後一期營業稅額辦理申報繳納，其計算公式如左：調整稅額＝當年度已扣抵之
進項稅額─（當年度進項稅額─當年度依本法第十九條第一項規定不得扣抵之進項稅
額）×（１─當年度不得扣抵比例）」。分別為營業稅法第十九條第三項、及兼營營
業人營業稅額計算辦法第七條第一項所明定。次按「兼營投資業務之營業人於年度中
所收之股利收入，為簡化報繳手續，得暫免列入當期之免稅銷售額申報，俟年度結束
，將全年股利收入，彙總加入當年度最後一期之免稅銷售額申報計算應納稅額或溢付
稅額，並依『兼營營業人營業稅額計算辦法』之規定，按當年度不得扣抵比例計算調
整稅額，併同申報繳納。」亦經財政部七十八年五月二十二日台財稅第七八○六五一
六九五號函釋在案。本件原告因八十五年六月有一筆免稅銷售額收入（即現金股利）
，於併同當年度最後一期（十一、十二月）營業稅辦理申報，並依「兼營營業人營業
稅額計算辦法」之規定，按當年度不得扣抵比例計算調整稅額，併同申報繳納時，因
套入上開計算公式後，未依「先乘除後加減」之原則計算，而以「先減除後乘可扣抵
率」之仿式計算，結果使該年底調整後原應補稅三二、二○○元，誤算為應退稅額一
二七、五五八元，導致漏繳營業稅一五九、七五八元之事實，有其兼營營業人營業稅
額調整計算表及坦承計算錯誤之承諾書等附於被告檢送之案卷可稽，違章事實，足堪
認定，被告因而核定補徵營業稅一五九、七五八元，並無不合。原告雖主張其於八十
五年六月十日始有第一筆股利收入，始成為兼營營業人，依財政部八十二年台財稅第
八二一五○一五三九號函釋，如兼營期間未滿九個月，當年度免辦理調整，是其不必
當年度辦理調整，至八十六年度最後一期調整即可，因此其申報之稅額調整計算表應
予註銷作廢，從而已繳納之稅款應予退還云云，惟查兼營營業人於年度中開始營業，
其當年度實際營業期間未滿九個月者，當年度免辦調整，俟次年度最後一期比照前二
項規劃調整之。為兼營營業人營業稅額計算辦法第七條三項所規定。本件原告雖係於
八十五年當年度六月十日始取得系爭股利收入，惟該筆收入為原告所投資之公司八十
四年度盈餘分配，有其投資公司之董監事會議事錄附於被告檢送之案卷可稽，顯然原
告於取得股利前之八十四年即成為兼營免稅貨物或勞務之營業人，核與上開「兼營營
業人營業稅額計算辦法」第七條三項所定於年當度中開始營業未滿九月免辦調整之要
件不符，原告自應依兼營營業人營業稅額計算辦法第七第一項規定，於報繳八十五年
度最後一期營業稅時，按當年度不得扣抵比例調整稅額後，併同最後一期營業稅額辦
理繳納，其主張已申報之稅額調整計算表應予註銷作廢云云，不足採取。綜上所述，
被告關於補徵營業稅所為處分，並不違法，一再訴願決定，遞予維持，俱無不合，原
告之訴非有理由，應予駁回。又關於科處罰鍰部分既經再訴願決定予以撤銷，自不在
本件審判範圍內，併此敘明。
據上論結，本件原告之訴為無理由，爰依行政訴訟法施行法第二條、行政訴訟法第九
十八條第三項前段，判決如主文。
中      華      民      國    八十九    年      十      月    十三      日
                          最 高 行 政 法 院 第 四 庭
                                審 判 長 法  官      葉  振  權
                                         法  官      蔡  進  田
                                         法  官      林  清  祥
                                         法  官      吳  錦  龍
                                         法  官      吳  明  鴻
右  正  本  證  明  與  原  本  無  異
                                         法院書記官  張  惠  美
中      華      民      國    八十九    年      十      月      九      日


司法院資訊處製作；財團法人民間司法改革基金會備份。
